【裁判字號】    98,訴,548
【裁判日期】    980720
【裁判案由】    債務人異議之訴
【裁判全文】
臺灣士林地方法院民事判決               98年度訴字第548號
原      告  甲○○
訴訟代理人  陳培豪律師
被      告  乙○○○
上列當事人間債務人異議之訴事件，本院於民國98年7 月8 日言
詞辯論終結，判決如下：
    主  文
本院九十八年度執字第二一號清償債務強制執行事件所為之強制
執行程序，於超過「新臺幣伍拾壹萬肆仟玖佰柒拾壹元，及自民
國九十二年十月三日起至九十七年十一月三十日止按週年利率百
分之六計算之利息，及執行費用新臺幣肆仟壹佰貳拾元」以外之
部分，應予撤銷。
原告其餘之訴駁回。
訴訟費用新臺幣壹萬零柒佰玖拾元由被告負擔三分之一即新臺幣
仟伍佰玖拾柒元，餘由原告負擔。
    事實及理由
一、原告起訴主張：被告前以民國82年5 月31日確定之82年度促
    字第3251號支付命令為執行名義，於本院82年度執字第1169
    號強制執行程序參與分配，受償新臺幣（以下同）52萬8,75
    5 元，其中利息4 萬3,726 元，尚欠本金51萬4,971 元。惟
    被告於強制執行時效中斷後，超過5 年未再聲請強制執行，
    遲至97年間再以97年度執字第48127 號聲請強制執行，復於
    98年間以98年度執字第21號聲請強制執行，依民法第129 條
    第2 項第5 款、第136 條、第137 條規定，其請求權業已罹
    於5 年時效而消滅，不得再聲請強制執行。又被告請求之利
    息長達15年，依民法第126 條規定，原告亦得為時效抗辯。
    爰依強制執行法第14條規定提起債務人異議之訴等語，並聲
    明：本院98年度執字第21號強制執行程序應予撤銷。
二、被告則以：
  (一)原告向被告借款100 萬元，經原告取得本院82年5 月31日核
    發之82年度促字第3251號支付命令，於82年10月15日確定，
    時效應自82年10月15日起算。被告以上開支付命令暨確定證
    明書為執行名義，於82年度執字第1167號強制執行程序參與
    分配，於82年11月30日受償52萬8,755 元，其中包括自82年
    3 月9 日起至82年11月30日止之利息利息4 萬3,726 元，尚
    欠本金51萬4,971 元及自82年12月1 日起之利息未受償，上
    開強制執行事件於83年1 月2 日始結案，時效應自斯時起算
    。原告嗣於97年10月2 日再聲請強制執行，經本院以97年度
    執字第48127 號核發債權憑證，尚在15年時效內，並無請求
    權罹於時效之情形。
  (二)被告於82年度執字第1167號強制執行事件僅係參與分配而已
    ，應無已逾5 年未執行之問題。
  (三)又利息係附隨於本金而生，本院82年度促字第3251號支付命
    令記載被告應給付「……自82年3 月9 日起至清償日止，按
    年息6%計算之利息，並賠償程序費用」，並無5 年時效之限
    制，原告收受支付命令時不異議，在本金未清償前，其拒付
    息顯非適法等語置辯。
  (四)並聲明：原告之訴駁回。
三、本件經本院依民事訴訟法第271 條之1 準用同法第270 條之
    1 第1 項第3 款規定，整理並協議簡化爭點及不爭執點如下
    （本院98年6 月10日言詞辯論筆錄，第26頁）：
  (一)兩造不爭執之事實：
    1.被告取得本院82年5 月31日核發之82年度促字第3251號支
      付命令暨確定證明書，內載：「債務人應於本命令送達後
      20日之不變期間內，向債權人給付新臺幣100 萬元，及自
      82年3 月9 日起至清償日止，按年息6%計算之利息，並賠
      償督促程序費用」（第18頁至第19頁）。
    2.被告以上開支付命令暨確定證明書為執行名義，於本院82
      年度執字第1169號強制執行事件參與分配，於82年11月30
      日受償52萬8,755 元，其中包括自82年3 月9 日起至82年
      11月30日止之利息4 萬3,726 元，尚欠本金51萬4,971 元
      （第18頁、第41頁至第58頁）。
    3.被告於97年10月2 日聲請執行金額51萬4,971 元，及自82
      年12月1 日起至清償日止，按年息6%計算之利息，經本院
      以97年度執字第48127 號受理，於97年10月15日核發士院
      木97執康字第48127 字第0970337256號債權憑證（第59頁
      至第66頁）。
    4.被告以上開債權憑證為執行名義，於97年12月26日聲請對
      原告之財產強制執行，聲請執行金額51萬4,971 元，及自
      82年12月1 日起至97年11月30日止15年利息46萬3,473 元
      ，及執行費用4,120 元，共計98萬2,564 元，經本院以98
      年度執字第21號受理（第67頁至第74頁）。
  (二)兩造爭執要旨：
    1.被告是否超過5 年以上未聲請執行，請求權罹於時效而消
      滅？
    2.被告請求15年之利息請求權是否罹於時效而消滅？
三、茲就上述爭點，析述本院得心證之理由如下：
  (一)被告本金請求權未罹於時效而消滅：
    原告主張被告之請求權因5 年未聲請強制執行而罹於時效而
    消滅，惟為被告所否認，辯稱其請求權未罹於15年時效等語
    。經查：
    1.按「消滅時效，因左列事由而中斷：一、請求。二、承認
      。三、起訴。左列事項，與起訴有同一效力：一、依督促
      程序，聲請發支付命令。二、聲請調解或提付仲裁。三、
      申報和解債權或破產債權。四、告知訴訟。五、開始執行
      行為或聲請強制執行。」「時效因請求而中斷者，若於請
      求後6 個月內不起訴，視為不中斷。」「時效中斷者，自
      中斷之事由終止時，重行起算。」「經確定判決或其他與
      確定判決有同一效力之執行名義所確定之請求權，其原有
      消滅時效期間不滿5 年者，因中斷而重行起算之時效期間
      為5 年。」民法第129 條、第130 條、第137 條第1 項、
      第3 項分別定有明文。復按，民法第130 條所謂起訴，此
      ，對於已取得執行名義之債務，係指依同法第129 條第2
      項第5 款規定與起訴有同一效力之開始強制執行或聲請強
      制執行而言（最高法院67年臺上字第434 號判例要旨參照
      ）。又法律所以規定短期消滅時效，係以避免舉證困難為
      主要目的，如請求權經法院判決確定，或和解、調解成立
      者，其實體權利義務關係，業已確定，不再發生舉證問題
      ，為保護債權人之合法利益，以免此種債權人明知債務人
      無清償能力，仍須不斷請求強制執行或為其他中斷時效之
      行為，並為求其與強制執行法第4 條第3 項相呼應，所以
      有民法第137 條第3 項延長時效期間為5 年之規定，是該
      項所稱與確定判決有同一效力之執行名義，係指實體上爭
      執業已確定者而言（最高法院83年度臺上字第2675號判決
      要旨參照）。倘經確定判決或其他與確定判決有同一效力
      之執行名義所確定之請求權，其原有消滅時效期間超過5
      年，自不因民法第137 條第3 項規定而縮短為5 年。
    2.經查，兩造前於81年2 月21日簽具借款契約書，由原告向
      被告借款100 萬元，約定清償為82年2 月20日，原告除以
      不動產所有權狀為擔保外，並簽發面額100 萬元之支票予
      被告。被告先以上開借款契約書為憑，於82年6 月11日向
      本院82年度執字第1169號強制執行事件聲明參與分配，迨
      取得本院82年5 月31日核發之82年度促字第3251號支付命
      令暨82年10月15日核發之確定證明書後，復向法院提出上
      開執行名義，經本院於83年1 月10日製作分配表，定83年
      1 月10日行分配期日，被告受分配52萬8,755 元，其中4
      萬3,726 元為82年3 月9 日82年11月30日之利息，被告於
      83年2 月19日領款等情，業據本院依職權調取本院82年度
      執字第1167號強制執行卷宗核閱無訛（影本見第41頁至第
      58頁）。足見本院82年度促字第3251號支付命令暨確定證
      明書所確定之請求權，為兩造間「本金100 萬元及自82年
      3 月9 日起至清償日止，按年息6%計算之利息」之消費借
      貸及票款請求權，其中消費借貸請求權之時效，依民法第
      125 條規定為15年。
    2.第查，被告對原告之消費借貸請求權，時效因聲請本院82
      年度執字第1167號強制執行事件而中斷，自83年2 月19日
      領款而強制執行終結時，依民法第137 條第1 項規定，時
      效重新起算，且其消費借貸請求權時效為15年，並無民法
      第137 條第3 款5 年時效之適用，故時效迄98年2 月18日
      始屆滿。茲被告於時效完成前之97年10月2 日再聲請強制
      執行而時效再中斷，經本院以97年度執字第48127 號受理
      ，於97年10月15日核發債權憑證而強制執行程序終結；被
      告復於6 個月內再以上開債權憑證為執行名義，於97年12
      月26日聲請對原告之財產強制執行，經本院以98年度執字
      第21號受理之等情，此經本院依職權調取本院97年度執字
      第48127 號、98年度執字第21號強制執行卷宗核閱無訛（
      影本見第59頁至第66頁、第67頁至第74頁）。揆諸前揭法
      條規定及最高法院判決意旨，被告之消費借貸本金請求權
      並未罹於時效而消滅，則被告於本院98年度執字第21號強
      制執行事件，聲請執行本金51萬4,971 元部分，並無不合
      。原告此部分請求撤銷本金部分強制執行程序，洵屬無據
      。
  (二)被告利息請求權超過5年部分罹於時效而消滅：
    又原告主張被告請求之利息長達15年，依民法第126 條規定
    得為時效抗辯等語，惟為被告所否認，辯稱利息係附隨於本
    金而生，本院82年度促字第3251號支付命令未有5 年時效之
    限制，原告收受支付命令時不異議，不得拒付利息云云。經
    查：
    1.按「利息、紅利、租金、贍養費、退職金及其他1 年或不
      及1 年之定期給付債權，其各期給付請求權，因5 年間不
      行使而消滅。」民法第126 條定有明文。復按，消滅時效
      因開始執行行為或聲請強制執行而中斷；時效中斷者，自
      中斷之事由終止時，重行起算，民法第129 條第2 項第5
      款及第137 條第1 項固分別定有明文，惟消滅時效完成後
      ，如債權人依原執行名義或債權憑證聲請法院再行強制執
      行時，亦不生中斷時效或中斷事由終止重行起算時效之問
      題。
    2.經查，被告於82年6 月11日向本院82年度執字第1169號強
      制執行事件聲明參與分配，嗣取得本院82年5 月31日核發
      之82年度促字第3251號支付命令暨82年10月15日核發之確
      定證明書後，向法院提出上開執行名義，被告於83年2 月
      19日領款受償52萬8,755 元，其中4 萬3,726 元為82年3
      月9 日82年11月30日之利息等情，業經認定如前，是被告
      對原告自82年12月1 日起之利息請求權，於83年2 月19日
      領款而強制執行終結時，時效重新起算。又被告遲至97年
      10月2 日始再聲請強制執行，請求執行本金51萬4,971 元
      ，及自82年12月1 日起至清償日止，按年息6%計算之利息
      ，縱令其於97年10月15日獲發士院木97執康字第48127 字
      第0970337256號債權憑證，其超過5 年之利息請求權，亦
      不生中斷時效或重行起算時效之效力，然自97年10月2 日
      回溯5 年內之利息請求權，自因聲請強制執行而時效中斷
      。茲被告於取得債權憑證後，6 個月即97年12月26日內再
      請求強制執行，依第129 條第2 項第5 款規定，其時效中
      斷之效力繼續，故被告於本院98年執字第21號強制執行事
      件請求執行自82年12月1 日起至97年11月30日止15年利息
      46萬3,473 元，其中自82年12月1 日起至92年10月2 日止
      之利息請求權已罹於時效而消滅，原告為時效抗辯，請求
      撤銷此部分強制執行程序，自屬有據。至於97年10月2 日
      回溯5 年即自92年10月3 日起至97年11月30日止之利息請
      求權則尚未罹於時效而消滅，原告請求撤銷該部分強制執
      行程序，即非可採。
五、按「執行名義無確定判決同一之效力者，於執行名義成立前
    ，如有債權不成立或消滅或妨礙債權人請求之事由發生，債
    務人亦得於強制執行程序終結前提起異議之訴。」強制執行
    法第14條第2 項定有明文。綜上所述，被告對原告之消費借
    貸本金51萬4,971 元及自92年10月3 日起至97年11月30日止
    之利息請求權尚未罹於時效而消滅，至於自82年12月1 日起
    至92年10月2 日止之利息請求權則已罹於時效而消滅，則原
    告訴請撤銷本院98年度執字第21號清償債務強制執行事件所
    為之強制執行程序，於超過「51萬4,971 元，及自92年10月
    3 日起至97年11月30日止按週年利率6%計算之利息，及執行
    費用4,120 元」以外之部分，應予撤銷，為有理由，應予准
    許。逾上開部分之請求為無理由，應予駁回。
六、末按，「法院為終局判決時，應依職權為訴訟費用之裁判。
    」民事訴訟法第87條第1 項定有明文。查本件原告之訴為一
    部有理由、一部無理由，訴訟費用1 萬790 元應由被告負擔
    3 分之1 即3,597 元（元以下4 捨5 入），餘由原告負擔。
七、本件判決基礎俱已臻明確，兩造其餘攻防方法及訴訟資料經
    本院審酌後，核與判決不生影響，無逐一論駁之必要，併此
    敘明。
八、據上論結，本件原告之訴為一部有理由、一部無理由，依民
    事訴訟法第79條、第87條第1 項，判決如主文。
中    華    民    國    98    年    7     月    20    日
                  民事第二庭  法  官  陳玉曆
以上正本證明與原本無異。
如對本判決上訴，應於判決送達後20日內向本院提出上訴狀。
中    華    民    國    98    年    7     月    28    日
                              書記官  吳華瑋


司法院資訊處製作；財團法人民間司法改革基金會備份。
